【裁判字號】    97,上易,1412
【裁判日期】    970829
【裁判案由】    背信等
【裁判全文】
臺灣高等法院臺中分院刑事判決        97年度上易字第1412號
上  訴  人  臺灣彰化地方法院檢察署檢察官
被      告  乙○○
            甲○○
上列上訴人因被告等背信等案件，不服臺灣彰化地方法院97年度
訴字第209號中華民國97年6月5日第一審判決（起訴案號：臺灣
彰化地方法院檢察署96年度偵字第552號），提起上訴，本院判
決如下：
    主  文
原判決關於乙○○部分，除其附表壹編號一部分外，餘均撤銷。
關於甲○○有罪部分，除其附表貳編號一、四、五、六部分外，
餘均撤銷。
乙○○共同犯行使變造特種文書罪，處有期徒刑貳月，如易科罰
金，以新臺幣壹仟元折算壹日，減為有期徒刑壹月，如易科罰金
，以新臺幣壹仟元折算壹日。被訴背信罪部分無罪。
甲○○共同犯行使變造特種文書罪，處有期徒刑貳月，如易科罰
金，以新臺幣壹仟元折算壹日，減為有期徒刑壹月，如易科罰金
，以新臺幣壹仟元折算壹日。
其他上訴駁回。
乙○○第二項所處之刑及上訴駁回部分所處之刑，應執行有期徒
刑壹月又拾伍日，如易科罰金，以新臺幣壹仟元折算壹日。
甲○○第三項所處之刑及上訴駁回部分所處之刑，應執行有期徒
刑肆月，如易科罰金，以新臺幣壹仟元折算壹日。
    事  實
一、乙○○於民國（下同）95年間，係佳博有限公司（址設於新
    竹縣竹北市鹿場里十張犁3-11號，下稱佳博公司）之經理，
    從事該公司與客戶簽訂派遣勞工契約及僱用、派遣本國及外
    國勞工等業務。緣佳博公司與源恆工業股份有限公司（下稱
    源恆公司、設彰化縣線西鄉○○村○○○○路3號）於95年3
    月1日訂有人力派遣合約，有效期間為1年，約明由佳博公司
    派遣合法員工至源恆公司工作，詎乙○○明知合法入境之和
    光荷（冒名黎清河）、劉氏金銀（冒名阮氏華）、杜氏后（
    冒名阮氏心）等3人，均係越南籍外國人，渠等於就業服務
    法廢除外籍配偶須申請工作許可之規定（就業服務法於92年
    5月16日修正廢除該項規定，行政院勞工委員會即不再核發
    該工作許可證）後，仍提出行政院勞工委員會94年間核發之
    工作許可證影本，證件及身份有疑，可預見該等越南籍人士
    可能為逃逸之外籍勞工，非外籍配偶，及渠等所持證件為遭
    變造之假證件，竟先後於95年9月12日僱用和光荷，於同年9
    月25日僱用劉氏金銀及杜氏后，並於僱用同日將上開非合法
    員工3人均派遣至源恆公司，該3人均由不知情之源恆公司提
    供工作、膳宿，並由源恆公司以1名外籍勞工每日新臺幣（
    下同）950元之計算方式，給付金額予佳博公司，再由佳博
    公司之乙○○自行給付自訂之薪資予和光荷等3名非法外籍
    勞工，從中賺取差價。嗣乙○○因源恆公司要求提出所派遣
    勞工之身份證件影本以列冊便於門禁管理，乃於可預見和光
    荷、劉氏金銀、杜氏后等3人所持證件為遭變造之假證件情
    況下，仍容任該證件為變造之特種文書結果發生，亦不違背
    其與各該非法外籍勞工共同提出予源恆公司行使之不確定行
    使變造特種文書之犯意聯絡及行為分擔，及各次獨立之犯意
    ，分別於95年9月12日、95年9月25日僱用和光荷、劉氏金銀
    、杜氏后後，將和光荷、劉氏金銀、杜氏后所持有遭變造之
    中華民國外僑居留證及外國人工作許可證加以影印後，各別
    交予源恆公司而行使之，足以生損害於「黎清河」、「阮氏
    華」、「阮氏心」及警察機關對於外僑居留管理之正確性（
    該項業務於96年1月2日後方改由內政部入出國移民署管理）
    、行政院勞工委員會及源恆公司對於外籍勞工管理之正確性
    。
二、甲○○係政康有限公司（下稱政康公司，原設於台北縣新莊
    市○○○路49號1樓，後遷址至台北縣新莊市○○路308號5樓
    ）之代表人，與源恆公司亦訂有人力派遣合約（每年換約1
    次），同樣約明由政康公司派遣合法員工至源恆公司工作，
    ，詎甲○○明知張金釵（為合法依親來臺之人，冒名丁淑英
    ）係大陸地區人民，未提出工作證，可預見張金釵可能為未
    經許可工作之大陸地區人民，所提出之臺灣地區依親居留證
    可能為遭變造之證件；甲○○亦明知合法入境之阮氏和（冒
    名黎氏萍）、阮氏雪（冒名鄭氏深）、裴氏潤（冒名豆氏玉
    ）、BUI XUAN TAP（冒名梅玉山）、阮文明（冒名范清海）
    等5人均係越南籍外國人，渠等於就業服務法廢除外籍配偶
    須申請工作許可之規定（就業服務法於92年5月16日修正廢
    除該項規定，行政院勞工委員會即不再核發該工作許可證）
    後，仍提出行政院勞工委員會94年間核發之工作許可證影本
    ，證件及身份有疑，可預見該等越南籍人士可能為逃逸之外
    籍勞工，非外籍配偶，及渠等所持證件為遭變造之假證件，
    竟仍先後於95年9月13日僱用張金釵，於同年9月24日僱用阮
    氏和、阮氏雪，於同年9月26日僱用裴氏潤，於同年9月28日
    僱用BUI XUAN TAP，於同年11月1日僱用阮文明，並於僱用
    同日將上開非合法員工6人亦均派遣至源恆公司，由不知情
    之源恆公司提供工作、膳宿，並由源恆公司以1名勞工（含
    大陸地區人民）每日1100元、加班每小時183元，自95年10
    月開始則以每日1000元、加班每小時150元，一名外籍勞工
    則每日950元之計算方式，給付金額予政康公司，再由政康
    公司自行給付自訂之薪資予該6名非法勞工，從中賺取差價
    。嗣甲○○因源恆公司要求提出所派遣勞工之身份證件影本
    以列冊便於門禁管理，乃於可預見張金釵及阮氏和、阮氏雪
    、裴氏潤、BUI XUAN TAP、阮文明等6人，所持證件為遭變
    造之假證件情況下，仍容任該證件為變造之特種文書結果發
    生，亦不違背其與各該非法勞工共同提出予源恆公司行使之
    不確定行使變造特種文書之犯意聯絡及行為分擔，及各次獨
    立之犯意，分別於上開95年9月13日、同年月24日、26日、2
    8日、同年11月1日僱用張金釵及阮氏和、阮氏雪、裴氏潤、
    BUI XUAN TAP、阮文明後，將張金釵所持有遭變造之上揭依
    親居留證，阮氏和、阮氏雪、裴氏潤、BUI XUAN TAP、阮文
    明所持有遭變造之中華民國外僑居留證及外國人工作許可證
    加以影印後，各別交予源恆公司而行使之，足以生損害於「
    丁淑英」、「黎氏萍」、「鄭氏深」、「豆氏玉」、「范清
    海」、「梅玉山」及內政部入出國移民署對於大陸地區人民
    居留管理之正確性、警察機關對於外僑居留管理之正確性、
    行政院勞工委員會及源恆公司對於外籍勞工管理之正確性。
三、迨95年11月1日晚間9時5分許，為警於源恆公司內查獲大陸
    地區人民張金釵及越南籍勞工和光荷、劉氏金銀、杜氏后、
    阮氏和、阮氏雪、裴氏潤、BUI XUAN TAP、阮文明等8人，
    始循線查悉上情。
四、案經彰化縣警察局彰化分局報請臺灣彰化地方法院檢察署檢
    察官偵查起訴。
    理  由
一、訊據被告乙○○坦承其係佳博公司之經理，從事該公司與客
    戶簽訂派遣勞工契約及僱用、派遣本國及外國勞工等業務，
    佳博公司與源恆公司於95年3月1日訂有人力派遣合約，有效
    期間為1年，約明由佳博公司派遣合法員工至源恆公司工作
    ，及其曾先後於95年9月12日僱用和光荷，於同年9月25日僱
    用劉氏金銀及杜氏后等越南籍勞工，並於僱用同日將上開非
    合法員工3人均派遣至源恆公司，且因源恆公司要求提出所
    派遣勞工之身份證件影本以列冊便於門禁管理，乃將和光荷
    、劉氏金銀、杜氏后所持有遭變造之中華民國外僑居留證及
    外國人工作許可證加以影印後，各別交予源恆公司等事實不
    諱，惟矢口否認有共同行使變造特種文書之犯行，辯稱：伊
    並不知越南籍勞工和光荷、劉氏金銀、杜氏后等3人所持有
    之上開中華民國外僑居留證及外國人工作許可證係變造的云
    云。訊據被告甲○○亦坦承其係政康公司之代表人，與源恆
    公司訂有人力派遣合約，約明由政康公司派遣合法員工至源
    恆公司工作，其先後於95年9月13日僱用張金釵，於同年9月
    24日僱用阮氏和、阮氏雪，於同年9月26日僱用裴氏潤，於
    同年9月28日僱用BUI XUAN TAP，於同年11月1日僱用阮文明
    ，並於僱用同日將上開非合法員工6人均派遣至源恆公司，
    且因源恆公司要求提出所派遣勞工之身份證件影本以列冊便
    於門禁管理，乃將張金釵所持有遭變造之上揭依親居留證，
    阮氏和、阮氏雪、裴氏潤、BUI XUAN TAP、阮文明所持有遭
    變造之中華民國外僑居留證及外國人工作許可證加以影印後
    ，各別交予源恆公司等事實不諱，惟亦矢口否認有共同行使
    變造特種文書之犯行，辯稱：伊並不知大陸籍勞工張金釵所
    持有之上揭依親居留證及越南籍勞工阮氏和、阮氏雪、裴氏
    潤、BU I XUAN TAP、阮文明等人所持有之中華民國外僑居
    留證及外國人工作許可證係變造的云云。經查：
（一）被告乙○○係佳博公司之經理，從事該公司與客戶簽訂派
      遣勞工契約及僱用、派遣本國及外國勞工等業務。又佳博
      公司與源恆公司於95年3月1日訂有人力派遣合約，有效期
      間為1年，約明由佳博公司派遣合法員工至源恆公司工作
      。被告甲○○係政康公司之代表人，亦係從事人力派遣業
      務，與源恆公司於94年11月18日簽立人力派遣合約書，約
      明由政康公司僱用後派遣合法員工至源恆公司工作，1年
      換約1次，派遣人力總數以20幾人為上限，合約期間，遇
      派遣之人力因離職等原因而缺少，政康公司即須補足派遣
      人力數額等事實，業據證人彭天佑迭於警詢、偵查及原審
      審理時證述在卷，並有人力派遣合約書影本2份在卷可查
      （見彰化縣警察局彰化分局0000000000號警卷第164-166
      頁、第167-171頁）。
（二）上開大陸籍勞工張金釵，及越南籍勞工和光荷、劉氏金銀
      、杜氏后、阮氏和、阮氏雪、裴氏潤、BUI XUAN TAP、阮
      文明等人，分別於前揭犯罪事實欄所載時間為佳博公司乙
      ○○、政康公司甲○○僱用並派遣至源恆公司工作乙節，
      亦經證人彭天佑、張金釵、和光荷、劉氏金銀、杜氏后、
      阮氏和、阮氏雪、裴氏潤、BUI XUAN TAP、阮文明等人於
      警詢、偵查時證述明確，並有佳博公司員工住宿個人基本
      資料、佳博公司及政康公司派遣人員名冊影本各1份可稽
      。
（三）張金釵為大陸地區人民，係以依親身分合法入境，惟並無
      取得工作許可一情，亦據證人張金釵於警偵訊中證述綦詳
      （見同上警卷第49-52頁、臺灣彰化地方法院檢察署96年
      度偵字第552號卷第25-26頁），並有張金釵之入出境許可
      證影本附卷可查（見同上偵查卷第34頁）。
（四）和光荷、劉氏金銀、杜氏后、阮氏和、阮氏雪、裴氏潤、
      BUI XUAN TAP、阮文明等8人，均係逃逸之外籍勞工，並
      非取得合法居留權之外籍配偶乙節，為證人和光荷、劉氏
      金銀、杜氏后、阮氏和、阮氏雪、裴氏潤、BUI XUAN TAP
      、阮文明等8人於警詢及偵查中證述綦詳，並據證人即承
      辦警員陳世杰於原審審理時到庭結證屬實（見原審卷第21
      4-215頁），此外復有內政部入出國及移民署97年5月12日
      移署出服苑字第09710468450號函1份附卷存參（見原審卷
      第121頁）。
（五）大陸地區人民張金釵冒名丁淑英、係提出以「丁淑英」為
      名之臺灣地區依親居留證影本及流動人口登記聯單影本予
      政康公司，該依親居留證上丁淑英之照片與真正丁淑英之
      人不同，除為證人張金釵證述在卷外，並有上揭證件影本
      、內政部入出國及移民署97年5月12日移署出服苑字第097
      10468450號函及所附丁淑英之資料在卷可考（見同上警卷
      第100頁、原審卷第121、126-127頁），該居留證明顯經
      過變造。稽之被告甲○○從事人力派遣業，須派遣合法員
      工至簽約廠商，被告對於所僱用之人身分之考核，自為其
      從事此行業所必須及必要。茲證人張金釵未提出工作許可
      證，而被告甲○○自陳其知悉大陸地區人民在臺工作，須
      有工作許可證等語（見原審卷第78頁），則被告甲○○對
      於張金釵有否經許可工作未能確定，即貿然予以僱用及派
      遣，已顯被告甲○○對於僱用派遣之人身份之不在乎。
（六）又和光荷、劉氏金銀、杜氏后、阮氏和、阮氏雪、裴氏潤
      、BUI XUAN TAP、阮文明等8名越南籍人，雖均提出外僑
      居留證及外國人工作許可證，有該等證件影本在卷足憑。
      惟渠等並無核發外僑居留證紀錄，亦有上開內政部入出國
      及移民署97年5月12日移署出服苑字第09710468450號可稽
      （見原審卷第121頁），且渠等均係提供照片予他人後取
      得上開外僑居留證，此情亦為證人和光荷等8人於警偵詢
      中證述在卷，是上開外僑居留證明顯亦係經過變造無疑。
      又就業服務法已於92年5月16日修正第48條第1項規定，廢
      除該法有關外籍配偶須申請工作許可之規定，即使申請，
      行政院勞工委員會亦不會核發工作許可證，有該勞工委員
      會97年5月15日勞職審字第0970012511號函及97年5月21日
      臺灣彰化地方法院檢察署公務電話紀錄單各1紙載明上情
      （見原審卷第169、224頁），本件被告乙○○、甲○○2
      人均係從事人力派遣工作，對於與業務息息相關之上開就
      業服務法規定不能諉為不知，足見被告乙○○、甲○○2
      人應知上開工作許可證係變造甚明。
（七）臺灣開放引進外籍勞工後，有部分外籍勞工因待遇或其他
      因素逃逸在外持假證件非法打工；開放大陸地區人民探親
      以來，亦有大陸地區人民假探親之名持假證件行非法打工
      之實，此廣為大眾傳播媒體所披載，一般人均知之甚詳，
      被告乙○○、甲○○為從事人力派遣業務之人，為對此業
      務具有專業之人，對於上開情形自應知之甚稔，況其2人
      亦分別自陳知悉有非法打工之外籍勞工及大陸地區人民等
      語（見原審卷第84頁背面），則對於來自大陸地區之人及
      外國籍人欲工作時，為免有上開非法工作情事發生，對於
      渠等身份加以查證自屬必要及當然，參以佳伯博公司及政
      康公司分別與源恆公司簽有合約，約明須派遣「合法」員
      工，是被告2人對於該等人士之身份予以查證更為必要。
      甚且，大陸地區人民張金釵及越南籍人和光荷等8名是否
      為持假證件非法工作者，向警局、內政部入出國及移民署
      、或勞工保險局查證即可得知，有彰化縣警察局97年5月7
      日彰警外字第0970025425號函及所附查證資料、內政部入
      出國及移民署97年5月12日移署出服苑字第09710468450號
      函及所附查證資料、勞工保險局97年5月14日保承新字第0
      9710145640號函及所附查證資料各1份附卷可按，並經證
      人即承辦業務之彰化縣警局人員葉琬華、查獲警員陳世杰
      於原審審理時到庭證述明確（見原審卷第216-217頁、214
      -215頁）。然被告乙○○、甲○○2人卻捨此不為，即擅
      自僱用並派遣至源恆公司，益見其2人應可預見張金釵及
      和光荷、劉氏金銀、杜氏后、阮氏和、阮氏雪、裴氏潤、
      BUI XUAN TAP、阮文明等人係持假證件，為未經許可工作
      之大陸地區人民及外籍勞工。
（八）綜上所述，足證被告乙○○、甲○○2等人上開所辯顯係
      飾卸之詞，不足採信，是罪證明確，其2人之犯行均堪以
      認定。
二、按被告以外之人於審判外之陳述，雖不符刑事訴訟法第159
    條之1至第159條之4之規定，而經當事人於審判程序同意作
    為證據，法院審酌該言詞陳述或書面陳述作成時之情況，認
    為適當者，亦得為證據。當事人、代理人或辯護人於法院調
    查證據時，知有第159條第1項不得為證據之情形，而未於言
    詞辯論終結前聲明異議者，視為有前項之同意，刑事訴訟法
    第159條之5第1項、第2項定有明文。立法意旨在於傳聞證據
    未經當事人之反對詰問予以核實，原則上先予排除，惟若當
    事人已放棄詰問或未聲明異議，基於證據資料愈豐富，愈有
    助於真實發現之理念，且強化言詞辯論主義，法院自可承認
    該傳聞證據例外擁有證據能力。查本件被告對於上開證人於
    審判外陳述及其他非供述證據之證據能力，均未於言詞辯論
    終結前聲明異議，依刑事訴訟法第159條之5第2項之規定，
    視為同意作為證據，且本院審酌上開證人均係於案發後不久
    所為之陳述，記憶猶新，又非在非自由意志之情況下所為之
    陳述，所陳自較符事實；至其他非供述證據則係公務員職務
    上製作之紀錄文書、證明文書或係從事業務之人於業務上製
    作之紀錄文書、證明文書，與其責任、信譽攸關，若有錯誤
    、虛偽，該公務員或從事業務之人可能因此擔負刑事及行政
    責任，且該等文書經常處於可能受公開檢查之狀態，其正確
    性及真實之保障極高，核無顯有不可信之情況，是本院認該
    言詞及書面陳述適當，依刑事訴訟法第159條之5第1項之規
    定，自得為證據。
三、核被告乙○○、甲○○等2人所為，均係犯刑法第216條、第
    212條之行使變造特種文書罪。至被告乙○○就行使越南籍
    勞工和光荷之上開變造證件部分與和光荷間；就行使越南籍
    勞工劉氏金銀、杜氏后之上開變造證件部分與劉氏金銀、杜
    氏后間，分別具有犯意聯絡及行為分擔，均為共同正犯。被
    告甲○○就行使大陸籍勞工張金釵之上開變造證件部分與張
    金釵間；就行使越南籍勞工阮氏和、阮氏雪之上開變造證件
    部分與阮氏和、阮氏雪間；就行使越南籍勞工裴氏潤之上開
    變造證件部分與裴氏潤間；就行使越南籍勞工BUI XUAN TAP
    之上開變造證件部分與BUI XUAN TAP間；就行使越南籍勞工
    阮文明之上開變造證件部分與阮文明間，亦分別具有犯意聯
    絡及行為分擔，均為共同正犯。又被告乙○○於95年9月25
    日行使越南籍勞工劉氏金銀、杜氏后之上開變造證件；及被
    告甲○○於95年9月24日行使越南籍勞工阮氏和、阮氏雪之
    上開變造證件，均係一行為所觸犯，為同種想向競合犯，均
    應依法從一重處斷之。另被告乙○○所犯之上開2次共同行
    使變造特種文書罪；被告甲○○所犯之上開5次共同行使變
    造特種文書罪，均係犯意各別、行為互異，應分論併罰。又
    被告2人之犯罪時間，均係在96年4月24日以前，合於中華民
    國96年罪犯減刑條例所規定之減刑條件，應依該條例之規定
    各減其宣告刑2分之1。原審就被告乙○○如附表壹編號二、
    三部分及被告甲○○如附表貳編號二、三部分予以論罪科刑
    ，固非無見，惟查被告乙○○行使越南籍勞工劉氏金銀、杜
    氏后之上開變造證件，係於95年9月25日同時行使之；被告
    甲○○行使越南籍勞工阮氏和、阮氏雪之上開變造證件係於
    95年9月24日同時行使之，均係一行為所觸犯，為同種想像
    競合犯，已如前述，原判決認係犯意各別之數罪併罰，適用
    法律顯有違誤。檢察官上訴意旨執此指摘原判決此部分不當
    ，非無理由，應由本院將原判決關於被告乙○○如附表壹編
    號二、三部分（即越南籍勞工劉氏金、杜氏后部分）及定執
    行刑部分，暨被告甲○○如附表貳編號二、三部分（即越南
    籍勞工阮氏和、阮氏雪部分）及定執行刑部分，均予以撤銷
    改判。爰審酌被告乙○○、甲○○等2人犯罪之動機、目的
    、手段、所生危害及犯後否認犯罪等一切情狀，分別量處被
    告乙○○、甲○○等2人如主文第2、3項所示之刑，並依法
    減刑，及諭知易科罰金之折算標準，以示懲儆。至其餘行使
    變造特種文書部分（即被告乙○○如原判決附表壹編號一部
    分，被告甲○○如原判決附表貳編號一、四、五、六部分）
    ，原審調查後，適用刑法第28條、第212條、第216條、第41
    條第1項前段、刑法施行法第1條之1第1項、第2項前段、中
    華民國96年罪犯減刑條例第2條第1項第3款、第7條、第9條
    ，並審酌被告乙○○、甲○○，從事人力派遣業務，對於所
    派遣人力之合法與否，卻置之不問，任意僱用、派遣非法勞
    工，復以有提出證件為託詞，大開非法勞工工作之大門，且
    行使假證件，損及有關機關及源恆公司管理之正確性，造成
    大量非法工作者在外，隱然形成治安死角，對社會秩序及安
    全之危害亦不可謂不大，惡性自非輕微，及其2人犯罪動機
    、目的、手段及到庭後均否認犯行，尚無悔過之具體表現等
    一切情狀，各量處被告乙○○如原判決附表壹編號一部分及
    被告甲○○如原判決附表貳編號一、四、五、六部分，均有
    期徒刑2月，並均依中華民國96年罪犯減刑條例之規定各減
    為有期徒刑1月，及諭知易科罰金之折算標準，認事用法核
    無違誤，量刑亦妥適。檢察官上訴意旨雖認被告2人所犯各
    該共同行使變造特種文書罪均係一行為所觸犯云云，惟此部
    分並非被告2人於同1日所為，即非同時所犯，尚難認係想像
    競合犯，是檢察官之上訴並無理由，應予駁回。又被告2人
    之上開撤銷改判部分及上訴駁回部分，均應合併定其應執行
    刑後，諭知易科罰金之折算標準。又被告乙○○、甲○○2
    人所持以行使之變造特種文書，已交付予源恆公司，已非屬
    被告所有，且又非違禁物，故不予宣告沒收，亦附此敘明。
四、公訴意旨另以：(一)被告乙○○與綽號「阿育」之人，共同基
    於變造中華民國外僑居留證之犯意聯絡，由和光荷、劉氏金
    銀、杜氏后各提供其所有之照片1張，再由被告乙○○與年
    籍不詳越南籍綽號「阿育」等人士，分別將該「和光荷」、
    「劉氏金銀」、「杜氏后」之照片換貼於「黎清河」、「阮
    氏華」、「阮氏心」之中華民國外僑居留證上而變造之。(二)
    被告甲○○與自稱「陳玉燕」之女子，共同基於變造中華民
    國外僑居留證之犯意聯絡，由張金釵各提供其所有之照片1
    張，再將該「張金釵」之照片換貼於「丁淑英」之中華民國
    外僑居留證上而變造之；另明知大陸配偶趙豐雪 (所涉變造
    文書之犯行另經檢察官職權處分）係依探親身分入境之大陸
    地區人士及越南籍之外國人阮氏和、阮氏雪、斐氏潤、阮文
    明、BUI XUAN TAP(所涉變造文書之犯行均另行職權處分）
    係未經許可或許可失效之越南籍勞工，於不詳時間，在不詳
    處所，與年籍不詳之越南籍綽號「阿育」等人士，共同基於
    變造中華民國外僑居留證之犯意聯絡，由附表阮氏和等各提
    供其所有之照片1張，再分別將該「阮氏和」、「阮氏雪」
    、「斐氏潤」、「阮文明」、「BUIX U ANTAP」之照片換貼
    於「黎氏萍」、「鄭氏深」、「豆氏玉」、「范清海」、「
    梅玉山」之中華民國外僑居留證上而變造之。因認乙○○、
    甲○○2人均另涉有變造特種文書之罪嫌云云。按犯罪事實
    應依證據認定之，無證據不得認定犯罪事實；又不能證明被
    告犯罪者，應諭知無罪之判決，刑事訴訟法第154條第2項、
    第301條第1項前段分別定有明文。次按事實之認定，應憑證
    據，如未能發現相當證據，或證據不足以證明，自不能以推
    測或擬制之方法以為裁判基礎；又認定不利於被告之事實，
    須依積極證據，苟積極證據不足為不利於被告事實之認定時
    ，即應為有利於被告之認定，更不必有何有利之證據（最高
    法院30年上字第816號、40年臺上字第86號判例參照）。另
    刑事訴訟法第161條已於91年2月8日修正公布，其第1項規定
    ：檢察官就被告犯罪事實，應負舉證責任，並指出證明之方
    法。因此，檢察官對於起訴之犯罪事實，應負提出證據及說
    服之實質舉證責任。倘其所提出之證據，不足為被告有罪之
    積極證明，或其指出證明之方法，無從說服法院以形成被告
    有罪之心證，基於無罪推定之原則，自應為被告無罪判決之
    諭知（最高法院92年臺上字第128號判例參照）。訊據被告
    乙○○、甲○○等2人均堅決否認有變造特種文書之犯行，
    且查被告乙○○、甲○○等2人向源恆公司提出行使之上
    揭非法工作者張金釵、和光荷、劉氏金銀、杜氏后、阮氏和
    、阮氏雪、裴氏潤、BUI XUAN TAP、阮文明等人之居留證或
    工作許可證雖係經過變造之證件，惟證人即上開非法作之大
    陸地區人民張金釵、越南籍人和光荷、劉氏金銀、杜氏后、
    阮氏和、阮氏雪、裴氏潤、BUI XUAN TAP、阮文明等8人於
    警偵詢中均未曾提及係將欲變造證件所用之照片交予被告乙
    ○○或甲○○等語。證人張金釵於偵查中結稱：「我不知
    道為何照片會在丁淑英之居留證上，我只給我的入臺許可證
    影本給陳玉燕，陳玉燕不是政康公司老闆娘（指被告甲○○
    ）」等語（見臺灣彰化地方法院檢察署96年度偵字第552號
    卷第26頁）。證人和光荷於偵查中結稱：「我係將照片交予
    『陳氏李』，我不認識乙○○」等語（見同上偵卷第28頁）
    。證人劉氏金銀於偵查中結稱：「我照片是交給越南籍人阿
    育」等語（見同上偵卷第27頁）。證人杜氏后於偵查中結稱
    ：「我是與阿育接洽，有給照片」等語（見同上偵卷第27頁
    ）。證人阮氏和於偵查中結稱：「我當時是把照片交給阿育
    」等語（見同上偵卷第29頁）。證人阮氏雪於偵查中結稱：
    「是阿育向我要照片，我沒問他要照片的目的」等語（見同
    上偵卷第29頁）。證人裴氏潤於偵查中結稱：「我有交照片
    給阿育，說要找工作使用」等語（見同上偵卷第30頁）。證
    人BUI XUAN TAP於偵查中結稱：「我有交照片給阿育」等語
    （見同上偵卷第31頁）。證人阮文明於偵查中結稱：「我打
    電話給阿海，阿海叫我去臺中火車站，阿海給計程車司機13
    000元，3000元是要做證件，司機帶我去臺中工廠2天，再又
    來源恆公司」等語（見同上偵卷第30頁）。依上揭證人所述
    ，渠等變造上開證件所用之照片或金錢，係交予「陳玉燕」
    、「阿育」或「陳氏李」或某計程車司機，並非交給被告乙
    ○○、甲○○2人，是尚難認其2人有參與上開變造之行為
    此外復查無其他積極證據足資證明被告乙○○、甲○○2人
    確有參與上開變造證件之犯行，是其2人變造之犯行並不能
    證明。惟因公訴人認此部分與其2人上開論罪科刑部分，係
    屬具有吸收關係之實質上一罪，故不另為無罪之諭知，附此
    敘明。
五、公訴意旨略以：被告乙○○另基於意圖不法利益之接續犯意
    ，其明知源恆公司係委託佳博公司應派遣合法之外籍勞工，
    竟於95年9月11日、95年10月2日違背其任務之行為，派遣和
    光荷等3人非法之外籍勞工，至不知情之源恆公司工作，出
    示上開變造之中華民國外僑居留證於源恆公司而行使之。因
    認被告乙○○此部分亦涉有刑法第342條第1項背信之罪嫌云
    云。惟按刑法第342條第1項之背信罪係指為他人處理事務，
    意圖為自己或第三人不法之利益，或損害本人之利益，而為
    違背其任務之行為，致生損害於本人之財產或其他利益者，
    始足當之；而所謂為他人處理事務，應指有關財產上之事務
    為限，蓋就背信罪之本質而言，為侵害財產法益之犯罪，且
    本罪為結果犯，其致生損害於本人之財產或其他利益，亦以
    財產上價值為要件，是該條所謂為他人處理事務，應限於有
    關財產上之事務。查本件被告乙○○係佳博公司之經理，，
    受佳博公司之委任從事該公司與客戶簽訂派遣勞工契約及僱
    用、派遣本國及外國勞工等業務，並非處理有關財產上之事
    務，核與背信罪之構成要件不符。況被告乙○○係受佳博公
    司之委任與源恆公司訂立上開人力派遣契約，並非受源恆公
    司之委任而處理事務，至其所派遣人力縱有非法外勞及大陸
    人士，亦僅屬違背契約，為民事債務不履行之問題，亦與背
    信罪無涉。此外復查無其他積極證據足資證明被告乙○○確
    有背信之犯行，是其此部分犯罪並不能證明。原判決未詳予
    審究，遽就此部分予以論罪科刑，自有違誤。檢察官上訴意
    旨執此指摘原判決不當，非無理由，應由本院將原判決關於
    此部分（即原審附表壹編號四部分）及定執行刑部分予以撤
    銷，並另為無罪之諭知。
六、據上論結，應依刑事訴訟法第369條第1項前段、第364條、
    第299條第1項前段、第368條、第301條第1項、刑法第28條
    、第212條、第216條、第41條第1項前段、第2項、第51條第
    5款、中華民國96年罪犯減刑條例第2條第1項第3款、第7條
    、第9條，判決如主文。
本案經檢察官丙○○到庭執行職務。
中    華    民    國    97    年    8     月    29    日
            刑事第八庭  審判長法  官  羅  得  村
                              法  官  吳  進  發
                              法  官  劉  榮  服
上列正本證明與原本無異。
不得上訴。
                              書記官  周  巧  屏
中    華    民    國    97    年    9     月    1     日
附錄本案論罪科刑法條全文：
中華民國刑法第212條
（偽造變造特種文書罪）
偽造、變造護照、旅券、免許證、特許證及關於品行、能力服務
或其他相類之證書、介紹書，足以生損害於公眾或他人者，處1
年以下有期徒刑、拘役或3百元以下罰金。
中華民國刑法第216條
（行使偽造變造或登載不實之文書罪）
行使第210條至第215條之文書者，依偽造、變造文書或登載不實
事項或使登載不實事項之規定處斷。


司法院資訊處製作；財團法人民間司法改革基金會備份。
